【裁判字號】    90,聲再,196
【裁判日期】    900607
【裁判案由】    聲請再審
【裁判全文】
臺灣高等法院刑事裁定                              九十年度聲再字第一九六號
    再審聲請人
    即受判決人  甲○○
右列聲請人因詐欺案件，對於本院八十八年度上易字第三一三八號，中華民國八十八
年八月二十六日確定判決（原審案號：臺灣臺北地方法院八十八年度易字第五三二號
，起訴案號：臺灣臺北地方法院檢察署八十七年偵續字第四八三號），聲請再審，本
院裁定如左：
    主  文
再審之聲請駁回。
    理  由
一、再審聲請意旨略以：聲請人甲○○因詐欺案經台灣高等法院八十八年度上易字第
    三一三八號判決處有期徒刑四月確定。該確定判決認定聲請人犯罪，是根據證人
    蔡健雄及楊美蓮分別於台灣台北地方法院民國八十八年三月十六日下午三時五十
    分第四法庭及台灣高等法院八十八年七月二十八日下午二時五十分第一法庭之證
    詞及估價單影本三張及聲請人交付之支票（面額二十六萬元）及退票理由單各一
    件為證據。但漏未審酌台灣台北地方法院檢察署八十七年度偵續字第四八三號起
    訴書所載：「且被告雖提出卷附之日日春農業股份有限公司與彩虹公司之取得裝
    修工程合約書，但訂約人欄雙方均未簽章，該合約是否成立即非無疑，被告所辯
    顯係圖卸刑責之詞，不足採信。」，而逕稱聲請人所辯係圖卸刑責之詞，不足採
    信。致使台灣台北地方法院及台灣高等法院均未調查該「裝修工程合約」之存在
    。倘若貴院經由聲請人於八十八年五月四日下午二時三十分，在台灣台北地方法
    院刑事第四法庭中所提合約（按：八十六年八月九日初期作業合約）中：備註一
    、．．．確認整體工程合約後．．．『新證據一』；以及解約書（八十六年十月
    二十三日書立）前十七字：「民國八十六年九月一日甲乙雙方所訂合約」『新證
    據二』為確實之新證據，查明該合約成立（非八十六年八月九日簽訂之預約：「
    初期作業合約」），則能證明貴院及台灣台北地方法院於判決中記載事實認定不
    當，導致聲請人自八十六年十月二十日起之行為被誤判為存有詐害犯意，足認聲
    請人應為無罪之判決。又八十六年十月二十三日解約書明載「應退物品」之活動
    家具，與爾後告訴人：艾利豪辦公傢具有限公司搬至日日春農業股份有限公司民
    生東路辦公室之活動家具間之關係實非「換貨」。基上所陳，按有罪之判決確定
    後，因發現確實之新證據，足認受有罪判決之人應受無罪判決，足生影響於原判
    決，聲請人為此依法聲請再審等語。
二、首按不得上訴於第三審法院之案件，其經第二審確定之有罪判決，就足生影響於
    判決之重要證據漏未審酌為理由而聲請再審者，應於原判決送達後二十日內為之
    ，刑事訴訟法第四百二十四條規定甚明。本件聲請人據以聲請再審之原判決（即
    八十八年度上易字第三一三八號案件）係屬同法第三百七十六條規定之不得上訴
    於第三審法院之案件，該案判決經查係於八十八年九月七日合法送達，因而確定
    ，此有送達證書附於上述八十八年度上易字第三一三八號卷宗可稽。茲聲請人於
    逾二十日後之九十年四月十日始指摘原判決有重要證據漏未審酌部分，聲請再審
    ，其程序顯屬違背規定，自有未合，應予駁回。
三、再按因發見確實之新證據，足認受有罪判決之人應受無罪之判決者得聲請再審，
    固為刑事訴訟法第四百二十條第一項第六款所明定。而所謂「發見新證據」，係
    指該證據當時已經存在，為法院及當事人所不及知，不及調查斟酌，至其後始行
    發見者；所謂「確實之新證據」，係指其證據之本身在客觀上可認為真實，勿須
    經過調查，即足以動搖原判決，使受刑人得受有利之裁判者而言，若在客觀上就
    其之真實性為如何，尚欠明瞭，非經相當之調查，不能辨其真偽，即與確實新證
    據之「確實」含義不符，自難據為聲請再審之理由，且該證據必須顯然可認為足
    以動搖原有罪確定判決，而為受判決人無罪、免訴、免刑或輕於原判決所認罪名
    之判決者為限。因此受理聲請再審之最後事實審法院，應就聲請再審理由之所謂
    「新證據」，是否具備事實審判決前已經存在，為法院、當事人所不知，事後方
    行發見之「嶄新性」，及顯然可認足以動搖原有罪確定判決，應為無罪、免訴、
    免刑或輕於原判決罪名之「顯然性」二要件，加以審查，為判斷應否准予開始再
    審之準據（最高法院七十年台抗字第一六一號裁定及同院八十五年台抗字第三０
    八號裁定綜合參照）。經查：
四、聲請人雖所主張於八十八年五月四日下午二時三十分，在台灣台北地方法院刑事
    第四法庭中所提合約（按：八十六年八月九日初期作業合約）中：備註一、．．
    ．確認整體工程合約後．．．『新證據一』；以及解約書（八十六年十月二十三
    日書立）前十七字：「民國八十六年九月一日甲乙雙方所訂合約」『新證據二』
    為確實之新證據。然查，再審聲請人即受判決人甲○○經營彩虹建設股份有限公
    司（下稱彩虹公司）及承基設計工程有限公司，二公司均設於台北市○○街一二
    三號一樓。甲○○於八十六年八月九日，以彩虹公司負責人名義與日日春農產股
    份有限公司（下稱日日春公司）簽訂初期作業合約書，由彩虹公司承包日日春公
    司之室內裝修工程，於同年九月初開始施工（雙方於同年八月三十一日書立「室
    內設立工程承攬合約書」，但未簽章），原約定同年九月十五日完工。甲○○於
    同月十二日以承基公司名義向艾利豪辦公家具有限公司（下稱艾利豪公司）購買
    價值新台幣（下同）二十萬七千一百九十七元的各式桌子、櫃子、沙發、鐵櫃等
    物品。同月二十七日因更換貨品及運費，應再付一萬二千元。甲○○袛先付以訂
    金六萬元。至同年九月二十日，因彩虹公司延誤完工，日日春公司之負責人蔡健
    雄，已告知甲○○要解除契約（按雙方於八十六年十月二十三日合意解除契約）
    。詎甲○○竟意圖為自己不法之所有，於八十六年十月二十日通知艾利豪公司購
    買各式傢俱價值二十二萬八千六百七十五元，貨送日日春公司，艾利豪公司不知
    日日春公司已通知甲○○要解除契約，陷於錯誤而接受訂貨；同年十一月四日甲
    ○○又以接續之犯意，向艾利豪公司詐稱要訂購十一萬三千七百十五元之桌、櫃
    、沙發等傢俱；同年十一月十一日甲○○再以接續詐欺之犯意，向艾利豪公司詐
    稱訂購屏風等物品（價值二萬四千五百十八元），艾利豪公司陷於錯誤，按指示
    運交至日日春公司。詎甲○○於八十六年十月二十日交付艾利豪公司之發票人為
    彩虹公司，付款人為台北銀行石牌辦事處面額二十六萬元票號ＳＰ000000
    0號八十六年十一月十日期支票，屆時提示不獲支付。甲○○向艾利豪公司詐稱
    一時調度困難，保證會解決，嗣後又簽發本票三張交付艾利豪公司，而仍不解決
    ，艾利豪公司始知被詐之事實，業為台灣台北地方法院八十八年度易字第五三二
    號判決及本院八十八年度上易字第三一三八號判決認定屬實，此有上開二份判決
    書影本附卷可憑，是上開彩虹公司與日日春公司於八十六年八月九日簽訂之初期
    作業合約、八十六年九月一日起正式依約施工及八十六年十月二十三日依解約書
    解約之事實，業為原確定判決所調查斟酌，足見再審聲請人所稱之上開二新證據
    並不具備「嶄新性」，且該契約之證據本身在客觀上並非勿須經過調查，即足以
    動搖原判決，使聲請人得受有利之裁判，揆諸前開說明，聲請人所主張之事實核
    與刑事訴訟法第四百二十條第一項第六款所明定發見確實新證據之要件不合。綜
    上所述，聲請人所主張之事證，難認為有再審之理由，其再審之聲請應予駁回。
五、爰依刑事訴訟法第四百三十三條、第四百三十四條第一項，裁定如主文。
中      華      民      國    九十      年      六      月      七      日
                              臺灣高等法院刑事第二十三庭
                                  審判長法  官  黃  瑞  華
                                        法  官  吳      燦
                                        法  官  雷  雯  華
右正本證明與原本無異。
不得抗告。
                                        書記官  陳  思  云
中      華      民      國    九十      年      六      月     十一     日


司法院資訊處製作；財團法人民間司法改革基金會備份。
